臺灣臺中地方法院刑事判決　　　　　　　　　　　　九十一年度自緝字第五七五號
　　自　訴　人　辛○○
　　　　　　　　甲○○
　　　　　　　　己○○
　　右　一　人
　　擔當訴訟人　臺灣臺中地方法院檢察署檢察官
　　被　　　告　丙○○
　　指定辯護人　本院公設辯護人　陳秋靜
右列被告因詐欺取財案件，經自訴人等提起自訴，本院判決如左：
    主  文
丙○○連續意圖為自己不法之所有，以詐術使人將本人之物交付，處有期徒刑壹年。
被訴偽造有價證券及行使偽造有價證券部分，均無罪。
    事  實
一、(1)、丙○○曾因詐欺取財案件，經臺灣板橋地方法院於民國八十二年三月五日，
    以八十二年度易字第九九七號判處有期徒刑十月，緩刑四年確定。猶不知悔改，
    基於意圖為自己不法所有之概括犯意，於八十一年十月間，以向辛○○佯稱其為
    龍園建設公司、巧園建設公司、巧詠房屋仲介公司、宏茂建設股份有限公司、上
    毅貿易公司及世園食品股份有限公司之負責人，並將臺中市○○○○街九九號三
    樓、臺中市○○○○街一一六之一一八號等處充作臨時辦公室，大量僱用人員在
    該處上班，及帶同辛○○前往勘察多筆土地之詐術，邀約辛○○出資購買土地，
    興建大樓出售，致使辛○○陷於錯誤，而自八十一年一月間起，至八十二年一月
    間止，先後交付丙○○共計新臺幣（下同）七百七十萬元。(2)、丙○○復基於同
    一概括犯意，於八十二年一月間，以相同之詐術，邀約甲○○出資購買土地，興
    建大樓出售，致使甲○○陷於錯誤，交付丙○○五百萬元。丙○○承前同一概括
    犯意，於八十二年一月間，以向甲○○佯稱：因上開公司臨時需要資金週轉，欲
    向甲○○借款二百萬元之詐術，致使甲○○陷於錯誤，交付丙○○二百萬元。(3)
    、又丙○○承前同一概括犯意，於八十二年一月間，以向己○○佯稱：因上開公
    司臨時需要資金週轉，欲向己○○借款之詐術，致使己○○陷於錯誤，共計交付
    丙○○四十萬元。(4)、嗣至八十二年十月間，丙○○即避不見面，辛○○、甲○○及己○○等三人始知受騙。
二、案經辛○○、甲○○及己○○等三人向本院提起自訴。
    理  由
壹、有罪部分：
一、(1)、訊據被告丙○○固不否認：曾於右揭時地，由自訴人辛○○、甲○○及己○○等三人，分別交付其上開款項，且上開公司嗣後均未向經濟部申請設立登記，
    亦未曾購買任何土地及興建大樓之事實，但矢口否認有何詐欺取財之犯行，辯稱
    ：上開款項分別係自訴人等因投資、借款等原因，而自願交付予其，其並未向自
    訴人等詐騙。其向自訴人等所收取之上開款項，事後均使用於經營上開公司，惟
    上開公司在籌設階段，即因經營不善而告倒閉。公司倒閉後，其為表示負責，乃
    分別開立面額一千五百萬元、二百萬元、五百萬元、六十五萬元之本票各一紙，
    交付予自訴人等，作為擔保，但事後其均無力清償該等債務云云。(2)、惟查：
    、右揭犯罪事實，業經自訴人等指訴綦詳，並有被告以其名義所簽發，分別交付
    予自訴人等之本票四紙，及被告以自訴人辛○○之名義簽發，交付予自訴人甲○○之支票二紙在卷可稽。、又上開公司均曾未向經濟部申請設立登記等情，有
    公司基本資料查詢二紙，公司名稱查詢八紙在卷可稽，復為被告所自承。再者，
    被告自始至終均未購買任何土地及興建任何大樓等情，已為被告所自承。、證
    人丁○○即被告之弟於九十一年十一月十三日本院審理時，證稱：渠於八十二年
    九月間，至被告所經營之巧園公司上班，但該公司於同年十月間即行倒閉。該公
    司的事都由被告在處理。那時我們設有辦公室，員工應該有超過十個人等語。
    、另被告自八十二年十月間，上開公司宣告倒閉之後，即行方不明，先後經本院
    於八十三年五月十九日、八十八年六月二十五日、八十九年八月十一日，分別以
    八十三年度自字第二七六號、八十六年度自緝字第三九三號、八十九年度自緝字
    第三四九號等詐欺案件對其發佈通緝。、基上所述，綜觀被告虛設公司行號，
    並在上址設立臨時辦公室，僱用大量人員在該辦公室內上班，事後卻未曾向經濟
    部申請登記設立任何公司，亦未將其向自訴人辛○○、甲○○所收取之投資款項
    ，用以無購買土地，興建大樓；且於八十二年九月間，尚僱用證人丁○○至巧園
    公司上班，竟於同年十月間，即突然宣告上開公司倒閉，之後即行方不明；及其
    向自訴人等所收受之款項高達一千五百十萬元等情後，當足認被告應自始即有存
    有為自己不法所有之意圖，以坊間常見之虛設行號大量吸取資金後，再突然宣告
    倒閉之詐騙手法，致使自訴人等陷於錯誤，而分別交付上開款項。是被告上開所
    辯，顯係事後卸責之詞，諉無足取。是本件事證已明，被告犯行洵堪認定。
二、核被告所為，係犯刑法第三百三十九條第一項詐欺取財罪。被告先後所為數行為
    ，時間緊接，觸犯構成要件相同之罪，顯係基於概括犯意為之，為連續犯，應依
    刑法第五十六條規定，論以一罪，並加重其刑。爰審酌：被告正值青壯，竟不思
    向上，甫因詐欺取財案件，經臺灣板橋地方法院於八十二年三月五日，以八十二
    年度易字第九九七號判處有期徒刑十月，緩刑四年確定。猶不知悔改，圖謀不法
    之利益，致犯本罪，其犯罪手段尚屬平和，犯罪所生危害非淺，實際犯罪所得非
    屬小額，迄今仍未能與自訴人等達成民事和解，暨犯罪後僅坦承部分事實，否認
    犯行，態度不佳等一切情狀，量處如主文所示之刑。
三、本件自訴人己○○經合法傳喚，無正當理由不到庭，爰通知檢察官擔當訴訟，而
    為判決。
貳、無罪部分：
一、自訴意旨略以：被告於八十二年九月初，以巧園建設機構正向金融業申請支票中
    ，暫時無支票可使用，而該機構辦公室之裝潢及購買傢俱，急需使用支票為由，
    向自訴人辛○○借用空白支票使用。自訴人辛○○遂同意將一本二十五張之空白
    支票借予被告使用，並將印章一枚交付予被告，供其開立支票所用。惟自訴人辛○○當初曾向被告聲明上開空白支票僅能用於購買傢俱及裝潢，且開立支票前要
    事先告知自訴人辛○○。詎被告開立支票前，從未告知自訴人辛○○，且將支票
    用於購買傢俱及裝潢以外之其他用途。因認被告涉有刑法第二百零一條第一項偽
    造有價證券罪及同條第二項行使偽造有價證券等罪嫌云云。
二、訊據被告堅詞否認有何偽造有價證券之犯行，辯稱：該本二十五張空白支票係經
    自訴人辛○○同意借予其使用，伊並同時將印章一枚交付予其，用以開立支票。
    當初自訴人辛○○並未要求其須於開立支票前告知，且亦未限制其開立支票之用
    途等語。
三、(1)、按犯罪事實應依證據認定之，無證據不得推定其犯罪事實，又自訴案件不能
    證明被告犯罪者，應諭知無罪之判決，刑事訴訟法第一百五十四條、第三百四十
    三條、第三百零一條第一項分別定有明文。又刑法上所謂偽造有價證券，以無權
    簽發之人冒用他人名義簽發為要件，如果行為人基於本人之授權，或其他原因有
    權簽發者，即與無權之偽造行為不同，業經最高法院五十三年臺上字第一八一○
    號著有判例。(2)、自訴人辛○○認被告涉有偽造有價證券及行使偽造有價證券之
    犯行，無非係以：當初借用上開空白支票予被告時，曾與被告約定需於開立上開
    空白支票前告知，且所開立之支票，需用於購買傢俱及裝潢以外之其他用途，但
    被告事後未依約定開立支票等情為據。(3)、經查：、自訴人辛○○指稱：曾與
    被告約定上開空白支票僅能用於購買傢俱及裝潢，且開立支票前要事先告知之事
    實，已為被告所否認，自訴人辛○○復未能提出任何事證，證明伊與被告間確存
    有該等約定。、況衡以常情，倘自訴人辛○○果無意全權授權被告使用上開空
    白支票，理應採取由伊自行逐一開立支票後，再借予被告使用之方式為之，又豈
    會將上開空白支票及印章，一併交付予被告？是自訴人辛○○指述其並非全權授
    權被告開立上開空白支票云云，是否與事實相符，非無可疑。而本院亦查無其他
    積極之證據，足認自訴人辛○○與被告間確存有該等約定。自尚難徒以自訴人辛○○之唯一指述，即率認自訴人辛○○與被告間確曾有該等約定存在。、綜上
    所述，被告既係經自訴人辛○○同意借用上開空白支票，並由自訴人辛○○交付
    被告上開空白支票及印章，則被告以自訴人辛○○之名義，簽發上開支票，自與
    無權之偽造行為不同，而不該當於偽造有價證券罪之構成要件。進者，被告所簽
    發之支票，既非屬偽造之有價證券，則其事後再將其以自訴人辛○○之名義所簽
    發之支票，持以行使，自亦不該當於行使偽造有價證券罪之構成要件。此外，復
    查無其他積極確切之證據，足以證明被告確有上開自訴人辛○○所指偽造有價證
    券及行使偽造有價證券之犯行，揆諸上開說明，自應就此部分為被告無罪之判決
    。
參、臺灣臺南地方法院檢察署檢察官以八十五年度偵字第三八三四號案件移送併案審
    理部分：
一、移送併案審理意旨略以：被告基於偽造有價證券、行使有價證券之犯意，及共同
    與案外人壬○○（偽造文書部分，業經臺灣高等法院臺南分院以八十五年度上更
    一字第三七五號判處有期徒刑二年，最高法院以八十八年度臺上字第三四二號駁
    回上訴確定）基於偽造公文書、行使偽造公文書及詐欺取財之概括犯意．自八十
    三年二月間起，至同年四月下旬止，先後向被害人戊○○○、乙○○及庚○○等
    三人，以向被害人等佯稱：需行賄地政機關人員，始可將農地之地目變更為建地
    ，並偽造前臺灣省地政處核准土地變更地目之公文，郵送予被害人戊○○○之詐
    術，詐得五百六十萬元。被告另冒用林明  之名義，偽造面額一百萬元、三百萬
    元之本票各一紙，行使交付予被害人乙○○。因認被告涉犯刑法第二百十六條、
    第二百十一條行使偽造公文書與同法第二百零一條第一項偽造有價證券、第二項
    行使有價證券及同法第三百三十九條第一項詐欺取財等罪嫌。
二、訊據被告固不否認：曾於右揭時地，向被害人等收取上開款項，用以辦理變更地
    目事宜之事實，但矢口否認有何行使偽造公文書、偽造有價證券、行使有價證券
    及詐欺取財等犯行，辯稱：其並無詐騙被害人等，係案外人鄭姓代書告訴人可以
    代為辦理變更地目事宜，始轉而告知被害人等。其自被害人等所收取之金錢，除
    一部分由案外人壬○○取得外，另由其取得三十餘萬元，充作佣金，其餘部分則
    已轉交予案外人鄭姓代書，而上開公文書亦係案外人鄭姓代書交付予其。林明
    係其別名，其對外均自稱林明  云云。
三、經查：(1)、本件被告被訴偽造有價證券及行使偽造有價證券部分，業經本院判決
    其無罪。是上開檢察官移送併案審理之被告所涉犯偽造有價證券及行使偽造有價
    證券部分，與本件被告被訴偽造有價證券及行使偽造有價證券部分，自無連續犯
    之裁判上一罪關係存在，而非本件自訴效力所及。(2)、又被告於本院審理時已自
    承：其係於上開公司倒閉後，始另行起意前往臺南縣市地區，欲東山再起。嗣於
    八十三年二月間，始經案外人鄭姓代書之提議，為被害人等辦理變更地目事宜。
    故檢察官移送併案審理部分，與本件自訴部分，並無關連。其並非自始即基於意
    圖為自己不法所有之概括犯意，先向自訴人等詐騙上開款項後，再向被害人等詐
    騙上開款項等語。(3)、復參以上開檢察官移送併案審理部分之犯罪手法與態樣，
    與前揭被告詐騙自訴人等之犯罪手法與態樣，並不相同，且犯罪時間係自八十三
    年二月間起，至同年四月下旬止，與被告經本院論罪科刑之上開犯行之犯罪時間
    係自八十一年一月間起，至八十二年一月間止，兩者已相距一年有餘。故尚難認
    被告係基於概括犯意，連續詐騙自訴人等與被害人等。從而，上開檢察官移送併
    案審理之被告涉犯詐欺取財部分，與前揭被告經本院論罪科刑之詐欺取財犯行間
    ，應無連續犯之裁判上一罪關係存在，而非本件自訴效力所及。(4)、綜上所述，
    上開檢察官移送併案理部分，並非本件自訴效力所及，本院自無從併予審理，而
    應退還檢察官另行處理，附予敘明。
據上論斷，應依刑事訴訟法第三百四十三條、第三百三十一條第二項、第二百九十九
條第一項前段、第三百零一條第一項，刑法第五十六條、第三百三十九條第一項，罰
金罰鍰提高標準條例第一條前段，判決如主文。
中      華      民      國      九十一    年    十二    月    二十五    日
                                    臺灣臺中地方法院刑事第六庭
                                        法  官  唐  敏  寶
右正本證明與原本無異。
如不服本判決，應於送達後十日內向本院提出上訴狀（須附繕本），上訴於臺灣高等
法院臺中分院。
      書記官
中      華      民      國      九十一    年    十二    月    二十五    日
附錄論罪科刑法條
刑法第三百三十九條第一項
意圖為自己或第三人不法之所有，以詐術使人將本人或第三人之物交付者，處五年以
下有期徒刑、拘役或科或併科一千元以下罰金。
